最高法院刑事判決　　　　　　九十六年度台上字第三六一一號
上　訴　人　甲○○
上列上訴人因偽造文書案件，不服台灣高等法院台南分院中華民
國九十六年四月九日第二審判決（九十六年度上訴字第七０號，
起訴案號：台灣台南地方法院檢察署九十五年度偵緝字第五二０
號），提起上訴，本院判決如下：
    主  文
上訴駁回。
　　理　由
按刑事訴訟法第三百七十七條規定：上訴於第三審法院，非以判
決違背法令為理由不得為之；是提起第三審上訴，應以原判決違
背法令為理由，係屬法定要件；如果上訴理由狀並未依據卷內訴
訟資料具體指摘原判決不適用何種法則或如何適用不當，或所指
摘原判決違法情事，顯與法律規定得為第三審上訴理由之違法情
形不相適合時，均應認其上訴為違背法律上之程式，予以駁回。
本件原判決撤銷第一審諭知上訴人甲○○無罪之判決，改判論處
上訴人共同行使變造私文書，足以生損害於他人罪刑（處有期徒
刑三月，如易科罰金，以三百元折算一日）。上訴人之上訴意旨
略稱：證人楊志成係證稱：六張統一發票係伊變造的，並未與上
訴人共謀等語，則系爭統一發票六張，應係楊志成一人變造，上
訴人並未參與；原判決理由記載：「楊志成證稱：『被告於拿扣
案六張統一發票時，我並未告訴她是我變造的；但被告兌領統一
發票時，她知道發票是變造的』」，顯屬有誤，且與證人楊志成
之供述矛盾等語。
惟查：原判決依憑上訴人於原審供認：是楊志成載伊去換領中獎
統一發票等語、證人楊志成於第一審之證述、證人蔡淑婧在警詢
之證言、扣案之六張統一發票，均屬經變造處理發票，有財政部
印刷廠九十五年三月二十日財印政字第0950000434號函暨所附鑑
定結果分析表在卷可稽及卷附之監視錄影帶翻拍畫面二張、楊志
成所有之ＮＢＪ—０二五號重型機車車籍資料乙份等證據資料，
認定上訴人有其事實欄所載之犯行，已於理由內詳敘其調查證據
之結果及取捨證據認定之理由，並綜合調查證據之結果，就上訴
人否認犯罪，辯稱：伊不知持以兌獎之統一發票係經人變造，扣
案之中獎統一發票是朋友楊志成看伊生活不好，給伊拿去超級商
店兌換等語，認非可採，詳予指駁。從形式上觀察，原判決並無
違背法令之情形。而證人楊志成於第一審係證稱：「（問：在民
國九十四年十月四日拿六張發票給甲○○？）有的」、「（問：
為何拿六張發票給她？）因為在我那裡，被告（指上訴人，下同
）看到這六張發票有中，她說要拿去」、「（問：有無告訴被告
這六張發票是變造的？）沒有」、「（問：你這六張發票如何來
的？）我變造的」、「（問：被告領發票時，是否知道發票是變
造的？）是的」、「（問：你拿給被告後，是否立刻拿去兌換商
品？）不是的，是第二天才去兌換」（見第一審卷第三八頁至第
四十頁）；則原判決以證人楊志成上開證述，與上訴人於原審供
認：是楊志成載伊去換領中獎發票等語及證人蔡淑婧證稱：「被
告第一次拿些商品至櫃結帳，我結帳共六百五十三元（新台幣
，下同），被告拿三張變造統一發票及一張百元鈔票，讓我找四
十七元；第二次問我，中獎發票可否換儲值卡，我說可以，被告
再拿三張變造統一發票兌換，而換一張和信電信六百元儲值卡」
等證據資料，相互印證，認定：「上訴人向楊志成索取系爭統一
發票欲領獎，楊志成同意並交予上訴人使用，於交付之初，楊志
成雖未告知該六張統一發票係其變造，然於交付第二天上訴人欲
持往兌獎時，楊志成即向上訴人表明，該六張中獎統一發票係其
所變造」，核屬事實審法院採證認事自由判斷職權之合法行使，
既未違法，亦與上引證人楊志成之證述，並無不符，上訴意旨執
此指摘原判決違法，顯不足以辨識原判決已具備違背法令之形式
要件。綜上所論，本件上訴違背法律上之程式，應予駁回。至於
原判決認與上開行使變造私文書部分，有牽連犯關係之詐欺取財
部分，原判決認應依刑法第三百三十九條第一項論處；經核刑法
第三百三十九條第一項之詐欺取財罪，屬於刑事訴訟法第三百七
十六條第四款之案件，與之有牽連犯裁判上一罪關係之行使變造
私文書部分之上訴，既不合法，自無從就有牽連犯關係之上開輕
罪部分併為實體上審判，此部分既經第二審判決，自不得上訴於
第三審法院，上訴人就該部分，竟仍提起上訴，亦非適法，應併
予駁回。
據上論結，應依刑事訴訟法第三百九十五條前段，判決如主文。
中　　華　　民　　國　九十六　年　　七　　月    五 　 日
                      最高法院刑事第十一庭
                          審判長法官  林　永　茂
                                法官  洪　文　章
                                法官  蘇　振　堂
                                法官  蕭　仰　歸
                                法官  何　菁　莪
      本件正本證明與原本無異
                                      書  記  官
中　　華　　民　　國　九十六　年　　七　　月　十一　日
                                                   m
